臺灣屏東地方法院民事裁定　　　　　　　99年度財管字第54號
聲　請　人　胡黃素珍
上列聲請人聲請選任被繼承人黃朝常之遺產管理人事件，本院
裁定如下：
    主  文
選任蔡長佑律師為被繼承人黃朝常（男，明治32年《即清光緒25
年》8 月14日出生，最後住所地為屏東縣萬丹鄉後庄子35號，大
正15年《即民國15年》8 月7 日死亡）之遺產管理人。
程序費用新台幣壹仟元由被繼承人黃朝常之遺產負擔。
    理  由
一、聲請意旨略以：聲請人胡黃素珍與被繼承人黃朝常共有座落
    屏東縣萬丹鄉○○段2085地號之土地，然被繼承人已於民國
    15年8 月7 日死亡，其無第一順位之繼承人，第二至第四順
    位之繼承人亦均已死亡，致無人繼承。聲請人與黃朝常共有
    前開土地，係利害關係人，為此聲請選任財政部國有財產局
    為黃朝常之遺產管理人，俾辦理上開共有物分割事宜等語。
二、按繼承開始時，繼承人之有無不明，而無親屬會議，或親屬
    會議未於1 個月內選定遺產管理人者，利害關係人得聲請法
    院選任遺產管理人，民法第1177條、第1178條第2 項定有明
    文。此為關於無人承認繼承之規定。又先順序繼承人均拋棄
    其繼承權時，由次順序之繼承人繼承，其次順序繼承人有無
    不明或第四順序之繼承人均拋棄其繼承權者，準用關於無人
    承認繼承之規定。此亦為民法第1176條第6 項所明定。
三、經查：聲請人主張之事實，業據提出戶籍謄本、繼承系統表
    、土地登記第二類謄本等件為證，自堪信為真實。依前開民
    法第1176條第6 項準用同法第1177條、第1178條規定，應由
    親屬會議選任遺產管理人。而被繼承人黃朝常之親屬會議並
    未於死亡發生之日起1 個月內選定遺產管理人呈報法院，聲
    請人為被繼承人之土地共有人，係利害關係人，是依首開規
    定，聲請人聲請法院選任遺產管理人，經核尚無不合。
四、然按遺產管理人之設，旨在管理保存及清算遺產，以免遺產
    散失，是以遺產管理具有相當之公益色彩；又選任遺產管理
    人，除慮及管理遺產之公平性外，並須兼及其適切性，亦即
    可對其遺產、遺債之情形瞭解較深，復無利害共同關係而得
    忠誠處理者，優先選任為宜。至於國有財產局係公務機關，
    依國有財產法規定綜理國有財產事務，執行事務所需預算為
    全國人民納稅所得，倘顯無遺產可歸屬國庫，可能造成以國
    家資源管理對國庫毫無利益之財產，並須墊付無法歸墊之管
    理費用，無異使公器淪為私用，損及全民利益，令國庫遭受
    權利之侵害（最高等法院89年度台抗字第51 9號裁判參照）
    。本件據聲請人到院表示被繼承人所遺系爭土地持分計約有
    三十多坪，且查其上並無他項權利，可認被繼承人遺產有管
    理實益，本件被繼承人所遺之上開不動產經處分後，有無賸
    餘可歸屬國庫，尚無從確定，不宜選任國有財產局為管理人
    ，以避免其代管私人遺產，導致利用全民資源負擔個人私務
    之支出，不符社會公平原則。另查蔡長佑律師為社團法人屏
    東律師公會推薦有意願擔任遺產管理人之人選，其為執業律
    師，具有專業知識及能力，且與被繼承人債權債務間無利害
    關係，由其擔任本事件之遺產管理人，應能秉持其專業倫理
    擔當此具公益性質之職務，並順利達成管理保存及清算遺產
    之任務。執此，本院因認由其擔任被繼承人之遺產管理人，
    應屬妥適，爰選任蔡長佑律師為被繼承人黃朝常之遺產管理
    人。
五、依非訟事件法第24條第1 項、第157 條，裁定如主文。
中    華    民    國   100    年    3     月    29    日
                      家事法庭法  官  朱盈吉
以上正本係照原本作成。
如不服本裁定應於送達後10日內向本院提出抗告狀，並繳納抗告
費新臺幣1,000元。
中    華    民    國   100    年    3     月    29    日
                              書記官  蔡明株